【裁判字號】    98,訴,60
【裁判日期】    980331
【裁判案由】    違反槍砲彈藥刀械管制條例
【裁判全文】
臺灣臺南地方法院刑事判決                98年度訴字第60號
公  訴  人  臺灣臺南地方法院檢察署檢察官
被      告  甲○○
                    （現在台灣臺南監獄另案執行中）
選任辯護人  徐美玉律師
上列被告因違反槍砲彈藥刀械管制條例案件，經檢察官提起公訴
（97年度偵字第11891號），本院判決如下：
    主  文
甲○○未經許可，持有可發射子彈具有殺傷力之槍枝，處有期徒
刑貳年，併科罰金新臺幣萬元，罰金如易服勞役，以新臺幣壹
仟元折算壹日。扣案改造手槍壹枝（槍枝管制編號0000000000號
）、非制式子彈貳顆、土造金屬撞針枝、金屬槍機壹枝、滑套
壹枝均沒收。
    事  實
一、甲○○前於民國94年間，因製造改造手槍、子彈等犯行，為
    警於94年11月16日搜索查獲，並扣得其製造或持有之改造手
    槍、土造子彈及製造槍彈所用之工具、零件及半成品等物。
    該犯行復經本院於96年8月2日以94年度訴字第1656號刑事判
    決判處有期徒刑6年6月，併科罰金新臺幣（下同）15萬元，
    如易服勞役，以1000元折算1日（嗣於96年9月3日判決確定
    ，以下簡稱前案）。
二、詎甲○○明知其於前案為警查獲同時，另持有仿DERRINGER
    雙管手槍具有殺傷力之改造槍枝1支（槍枝管制編號000000
    0000號）、具殺傷力之改造子彈3顆、手槍槍機1支、手槍滑
    套1支及撞針3支等物，藏放在其臺南縣永康市○○路345 巷
    之租住處，而未為警查獲，然亦屬槍砲彈藥刀械管制條例管
    制之槍枝、子彈、主要組成零件，非經中央主管機關許可，
    不得持有，竟未於前案之偵審程序中，將上開槍、彈、零組
    件一併報繳，而於前案之最後審理事實法院即本院，於96年
    8月2日就前案（94年度訴字第1656號刑事案件）為宣示判決
    之翌日即96年8月3日起，另基於持有上開槍、彈、主要零組
    件之犯意，未經許可非法持有上開可發射子彈具有殺傷力之
    改造槍枝1支（槍枝管制編號0000000000號）、有殺傷力之
    非制式子彈3顆，及槍枝主要組成零件手槍槍機1支、手槍滑
    套1支、撞針3支等物。繼於95年9月間某日，將上開槍枝、
    子彈及槍枝主要組成零件，攜往其不知情之父李福荃（所涉
    違反槍砲彈藥刀械管制條例部分，業經臺灣臺南地方法院檢
    察署檢察官另以97年度偵字第2897號為不起訴處分確定）位
    於臺南市○區○○路148巷101弄25號住處藏放。
三、嗣於97年2月5日上午7時50分許，經警據報持搜索票，前往
    臺南市○區○○路148巷101弄25號搜索，查獲甲○○所持有
    上開槍、彈、主要零組件，並扣得改造槍枝1支、子彈8顆，
    手槍槍機1支、手槍滑套1支、撞針4支及改造工具1批等物，
    始悉上情。
四、案經臺灣臺南地方法院檢察署檢察官簽分偵查起訴。
    理  由
壹、程序部分
一、按刑事訴訟法第394條第1款規定，案件曾經判決確定者，應
    為免訴之判決，係以同一案件，已經法院為實體上之確定判
    決，該被告應否受刑事制裁，即因前次判決而確定，不能更
    為其他有罪或無罪之實體上裁判。此項原則，關於實質上一
    罪或裁判上一罪，其一部事實已經判決確定者對於構成一罪
    之其他部份，固亦均應適用，但此種情形，係因審判不可分
    之關係，在審理事實之法院，對於全部犯罪事實，按照刑事
    訴訟法第246條規定本應予以審判，故其確定判決之既判力
    ，亦自應及於全部之犯罪事實。若在最後審理事實法院宣示
    判決後，始行發生之事實，既非該法院所得審判，即為該案
    判決之既判力所不能及，檢察官或自訴人如就此部發生之事
    實依法起訴，既不在曾經確定判決之範圍以內，即係另一犯
    罪問題，受訴法院仍應分別為有罪或無罪之實體上裁判，（
    最高法院32年上字第2578號判例要旨參照）；復按非法持有
    槍械，乃犯罪行為之繼續，非狀態之繼續，且既判力係以宣
    示判決前之犯罪行為為範圍，其後之犯罪行為，應認為新發
    生事實，既非法院所得審判，即為既判力所不能及。是行為
    人同時持有之數槍枝，其中部分槍枝雖經判決確定，其效力
    固及於其他未經判決槍枝之同時持有行為，然本案槍枝於判
    決後之持有行為，則非前確定判決效力所及，故法院仍應為
    實體上之判決（司法院80年5月16日（80）廳刑一字第562號
    函函示要旨參照）。經查，本案查扣之改造槍枝1支（槍枝
    管制編號0000000000號）、非制式子彈3顆、槍槍機1支、手
    槍滑套1支、撞針3支，雖係被告前於改造槍彈前案之改造而
    持有，惟被告於改造槍彈前案最後審理事實法院宣示判決即
    96年8月2日後，仍繼續持有上開槍、彈、主要零組件，自屬
    最後審理事實法院宣示判決後始行發生之事實，自為該案判
    決之既判力所不能及，仍應由本院為實體上之判決，核先敘
    明。
二、按被告以外之人於審判外之陳述，雖不符刑事訴訟法第159
    條之1至第159條之4之規定，而經當事人於審判程序同意作
    為證據，法院審酌該言詞陳述或書面陳述作成時之情況，認
    為適當者，亦得為證據；又當事人、代理人或辯護人於法院
    調查證據時，知有第159條之5第1項不得為證據之情形，而
    未於言詞辯論終結前聲明異議者，視為有前項之同意，為刑
    事訴訟法第159條之5第1項、第2項所明文。又當事人、代理
    人或辯護人於調查證據時，知有刑事訴訟法第159條第1項不
    得為證據之情形，卻表示「沒有意見」等意思，而未於言詞
    辯論終結前聲明異議者，應視為已有將該等傳聞證據採為證
    據之同意，業據最高法院93年度臺上字第3533號及94年度臺
    上字第2976號等判決闡釋明確。本件公訴人、被告及辯護人
    對於本案之供述及非供述證據均未表示意見及爭執，且無事
    證顯示係公務員因違法蒐證所取得之供述證據，本院審酌該
    等供述證據作成時之情況，亦認為適於作為證據，依刑事訴
    訟法第159條之4第1款、第159條之5第1項等規定，應認為均
    有證據能力。
貳、實體部分
一、上揭事實，業據被告甲○○於偵訊及本院審理時坦承不諱，
    核與證人李福荃、王翊全於警訊證述情節相符，並有改造手
    槍（槍枝管制編號0000000000號）、非制式子彈、土造金屬
    撞針、金屬槍機、金屬滑套、照片六6紙（台南市警察局刑
    案偵查卷宗第13至15頁）足資佐證。又被告曾犯上開改造槍
    彈前案等情，亦有本院94年度訴字第1656號刑事判決書1份
    在卷可查。而扣案改造手槍、子彈、組成零件，經送請內政
    部警政署刑事警察局以檢視法、性能檢驗法、試射法鑑驗結
    果：1.送鑑手槍1枝（槍枝管制編號0000000000），認係改
    造手槍，由仿Derringer雙管手槍製造之槍枝，車通槍管內
    阻鐵而成，擊發功能正常，可供擊發適用子彈使用，認具殺
    傷力；2.送鑑子彈8顆，鑑定情形如下：(1)5顆，認均係非制
    式子彈，由金屬彈殼組合直徑9.0±0.5mm金屬彈頭而成，採
    樣2顆試射，均無法擊發，認不具殺傷力。(2)3顆，認均係非
    制式子彈，由金屬彈殼組合直徑8.0±0.5mm金屬彈頭而成，
    採樣1顆試射，可擊發，認具殺傷力。3.送鑑撞計4枝，(1)3
    枝，認均係土造金屬撞針。(2)1枝，認均係土造金屬撞針半
    成品。4.送鑑槍機1枝，認係金屬槍機。5.送鑑滑套1枝，認
    係金屬滑套。此有該局97年2月25日刑鑑字第0970021378號
    槍彈鑑定書一份附卷可稽（見97年度偵字第2897號卷第12至
    16頁）。準此，足認被告之任意性自白確與事實相符，堪以
    採信，且其所持有之上揭改造槍枝1支（槍枝管制編號00000
    00000號）、非制式子彈3顆，均具有殺傷力，及槍槍機1支
    、手槍滑套1支、撞針3支為槍枝主要組成零件無誤。綜上所
    述，本案事證明確，被告犯行堪以認定，應依法論科。
二、核被告甲○○所為，係犯槍砲彈藥刀械管制條例第8條第4項
    未經許可持有可發射子彈具有殺傷力之改造手槍罪、同法第
    12條第4項未經許可持有子彈罪、同法第13條第4項未經許可
    持有槍枝之主要組成零件罪。被告係以一行為同時觸犯上開
    三罪，為想像競合犯，應依刑法第55條規定從一重論以槍砲
    彈藥刀械管制條例第8條第4項未經許可持有可發射子彈具有
    殺傷力之改造手槍罪。又被告所犯前開未經許可，持有可發
    射子彈具有殺傷力之改造手槍罪之法定刑，係3年以上10年
    以下有期徒刑，併科新臺幣700萬元以下罰金，然被告於改
    造槍彈前案為警查獲時，雖明知警方漏未查獲本案改造手槍
    、子彈、槍枝主要零組件，且未將上開槍、彈、零組件報繳
    警方處理，而於改造槍彈前案刑事判決宣示後非法持有之，
    惟本案並查無被告持槍從事其他不法行為之事證，尚難認被
    告本件之持有行為對社會治安造成重大影響等情，以被告觸
    犯本罪之未於改造槍彈前案主動報繳本案槍、彈、零組件之
    原因背景及具體情狀，顯屬情輕法重，在客觀上足以引起社
    會一般人之同情，縱使宣告法定最低度刑猶嫌過重，爰依刑
    法第59條之規定，予以酌減其刑。爰審酌被告教育程度為高
    職畢業，明知未經許可不得持有槍、彈、槍枝主要零組件，
    仍執意持有收藏之，其犯罪動機實屬可議，且對社會治安存
    有潛在之危險性，惟犯後坦承犯行，態度尚稱良好等一切情
    狀，量處如主文所示之刑，並諭知所處罰金易服勞役之折算
    標準，應已足資懲儆，公訴意旨具體求刑4年，猶嫌過重，
    附此敘明。
三、扣案之改造槍枝1支（槍枝管制編號0000000000號）、非制
    式子彈2顆（原扣得非制式子彈8顆，其中3顆具殺傷力部分
    ，並經試射滅失1顆）、槍機1支、手槍滑套1支、撞針3支，
    均屬槍砲彈藥刀械管制條例第8條第4項、同法第12條第4項
    、同法第13條第4項明定禁止持有之物，乃違禁物，應依刑
    法第38條第1項第1款規定，不問屬於被告所有與否，均予宣
    告沒收。至扣案之彈殼1顆及不具殺傷力之非制式子彈5 顆
    ，既經採樣試射擊發，不復為完整之子彈，或已無或本無殺
    傷力，均非屬違禁物，爰均不併為沒收之宣告。又扣案零組
    件1件、子彈半成品4顆、槍枝改造工具1批、小砂輪1包、挫
    刀1支、鋼刷1支等物，雖為被告所有之物，但與本案犯行無
    關，業經被告陳明在卷，故均不予宣告沒收，附此敘明。
、不另為免訴之諭知：
  (一)公訴意旨另以：被告係自94年11月17日起迄97年2月5日為警
    查獲本案槍、彈、槍枝主要零組件止，被告均繼續持有上開
    槍、彈、槍枝主要零組件，因認被告於上開時日均涉犯槍砲
    彈藥刀械管制條例第8條第4項未經許可持有可發射子彈具有
    殺傷力之改造手槍罪、同法第12條第4項未經許可持有子彈
    罪、同法第13條第4項未經許可持有槍枝之主要組成零件罪
    嫌。
  (二)按案件曾經判決確定者，應諭知免訴之判決，刑事訴訟法第
    302條第1 款定有明文。又訴訟上所謂一事不再理之原則，
    關於實質上一罪或裁判上一罪，亦均有其適用（最高法院60
    年臺非字第77號判例意旨參照）。查，被告自94年11月17日
    起迄96年8月2日前案判決宣示前非法持有槍彈之犯行，如上
    程序部分一說明所示，應為前案確定判決（94年度訴字第
    1656 號）效力所及，依刑事訴訟法第302條第1款之規定，
    本應判決免訴，惟起訴意旨認此部犯行與上開論罪部分有繼
    續犯之實質上一罪關係，爰不另為免訴之諭知，併此敘明。
肆、不另為無罪諭知：
一、公訴意旨另以：被告明知槍砲之主要組成零件屬槍砲彈藥刀
    械管制條例第4條第2項前段所列管，非經中央主管機關許可
    ，不得持有，仍非法持有土造金屬撞針半成品1支，因認被
    告此部分行為涉有違反槍砲彈藥刀械管制條例第13條第4項
    之未經許可持有槍砲之主要組成零件罪嫌。
二、按犯罪事實，應依證據認定之，無證據不得推定其犯罪事實
    ，又不能證明被告犯罪者，應諭知無罪之判決，刑事訴訟法
    第154條、第301條第1項分別定有明文。本件公訴意旨認被
    告持有上開撞針半成品1支之行為，涉犯前開持有槍砲主要
    組成零件罪嫌，無非係以被告自白持有前開土造金屬撞針半
    成品1枝，且有該物品扣案等作為所憑之論據。然該扣案物
    品送請內政部鑑定結果，乃屬土造金屬撞針半成品，此有內
    政部警政署刑事警察局97年2月25日刑鑑字第0970021378號
    槍彈鑑定書在卷可稽。則該土造金屬撞針半成品，並無法供
    組成槍枝使用，即非屬內政部86年11月24日台內警字第
    8670683號公告之槍砲主要組成零件。故公訴意旨認被告就
    持有上開撞針半成品1枝部分行為，亦涉有槍砲彈藥刀械管
    制條例第13條第4項之罪嫌，即無積極證據可資證明。被告
    此部分犯罪既無法認定，本應就此部分諭知無罪之判決，惟
    此部分被訴犯行與前揭論罪之持有改造手槍罪間，具有想像
    競合之裁判上一罪關係，故另為無罪之諭知，附此敘明。
據上論斷，應依刑事訴訟法第299條第1項前段，槍砲彈藥刀械管
制條例第8條第4項、第12條第4項、第13條第4項，刑法第11條前
段、第55條、第59條、第42條第3項前段、第38條第1項第1款，
判決如主文。
本案經檢察官乙○○到庭執行職務。
中    華    民    國    98    年    3     月    31    日
                  刑事第七庭  審判長法  官  賴純慧
                                    法  官  鄧希賢
                                    法  官  田幸艷
以上正本證明與原本無異。
如不服本判決應於收受本判決後10日內向本院提出上訴書狀，並
應敘述具體理由。其未敘述上訴理由者，應於上訴期間屆滿後20
日內向本院補提理由書狀（均須按他造當事人之人數附繕本）「
切勿逕送上級法院」。
                                    書記官  莊文茹
中    華    民    國    98    年    3     月    31    日
附錄本案論罪科刑法條
槍砲彈藥刀械管制條例第8條第4項
未經許可，持有、寄藏或意圖販賣而陳列第1項所列槍枝者，處
3年以上10年以下有期徒刑，併科新臺幣700萬元以下罰金。
第 1 項至第 3 項之未遂犯罰之。
槍砲彈藥刀械管制條例第12條第4項
未經許可，持有、寄藏或意圖販賣而陳列子彈者，處 5 年以下有
期徒刑，併科新台幣 300 萬元以下罰金。
槍砲彈藥刀械管制條例第13條第4項
未經許可，持有、寄藏或意圖販賣而陳列第一項所列零件者，處
六月以上五年以下有期徒刑，併科新台幣三百萬元以下罰金。


司法院資訊處製作；財團法人民間司法改革基金會備份。
